---
output:
  xaringan::moon_reader:
    css: ./styles/slides.css  
    nature:
      seal: false
      highlightStyle: github
      highlightLines: true
      highlightLanguage: ["r"]
      countIncrementalSlides: false
      ratio: '16:9'
      slideNumberFormat: |
        <div class="progress-bar-container">
          <div class="progress-bar" style="width: calc(%current% / %total% * 100%);">
          </div>
        </div>`
      navigation:
        scroll: false
---

```{r setup, include=FALSE}
library("knitr")
library("rmarkdown")
library("tidyverse")
library("icons")

uni <- readRDS("../datasets/uni.rds")

opts_chunk$set(fig.path = 'pics/s6-', # path for calculated figures
               fig.align = 'center',  # alignment of figure (also possible right, left, default)
               fig.show = 'hold', # how to show figures: hold -> direct at the end of code chunk; animate: all plots in an animation
               fig.width = 3,   # figure width
               fig.height = 4,  # figure height
               echo = TRUE,     # Code is printed
               eval = FALSE,    # Code is NOT evaluated
               warning = FALSE, # warnings are NOT displayed
               message = FALSE, # messages are NOT displayed
               size = "tiny",  # latex-size of code chunks
               background = "#E7E7E7", # background color of code chunks
               comment = "", # no hashtags before output
               options(width = 80),
               results = "markdown",
               rows.print = 15
)

htmltools::tagList(
  xaringanExtra::use_clipboard(
    button_text = "<i class=\"fa fa-clipboard\"></i>",
    success_text = "<i class=\"fa fa-check\" style=\"color: #90BE6D\"></i>",
    error_text = "<i class=\"fa fa-times-circle\" style=\"color: #F94144\"></i>"
  ),
  rmarkdown::html_dependency_font_awesome()
)
```

class: center, title-slide, middle

# Einführung in ggplot-Grammatik

## Daten bändigen & visualisieren mit <img src="https://www.r-project.org/logo/Rlogo.svg" width="35";>

### B. Philipp Kleer

### Methodentage 2021

### 11. Oktober 2021

.social[
   [`r icons::icon_style(fontawesome("orcid"), fill=rgb(235, 129, 27, maxColorValue = 255), scale = 1)`](https://orcid.org/0000-0003-1935-387X)   [`r icons::icon_style(fontawesome("gitlab"), fill=rgb(235, 129, 27, maxColorValue = 255), scale = 1)`](https://gitlab.ub.uni-giessen.de/bpkleer)   [`r icons::icon_style(fontawesome("university"), fill=rgb(235, 129, 27, maxColorValue = 255), scale = 1)`](https://www.uni-giessen.de/faculties/f03/departments/dps/staff/researchers/kleer?set_language=en)   [`r icons::icon_style(fontawesome("researchgate"), fill=rgb(235, 129, 27, maxColorValue = 255), scale = 1)`](https://www.researchgate.net/profile/Benedikt_Kleer)
]

---

# Was macht der folgende Code?

.pull-left-40[
``` {r quiz1}
df %>% 
  slice(seq(1, 
            1000, 
            100)) %>% 
  filter(os == "iOS") %>%
  group_by(device) %>% 
  summarize(mean(timeOfUse))
```
]

--

.pull-right-60[
**Lösung:**
- der Datensatz `df` wird geteilt, wir wählen mit `seq()` jeden 100. Fall
- wir nehmen daraus dann nur Fälle, deren Variable `os` gleich `"iOS"` ist
- dann sortieren wir nach der Variable `device` 
- zuletzt lassen wir den Mittelwert der Variable `timeOfUse` gruppiert nach `device` ausgeben.
]

---

# Und was macht dieser Code?

``` {r quiz2}
df %>% 
  select(gndr, income, residence, inhabitants) %>% 
  bind_rows(df2) %>% 
  mutate(sizeOfTown = case_when(inhabitants < 10000 ~ "small town",
                                inhabitants > 10000 & inhabitants < 50000 ~ "city",
                                inhabitants > 50000 ~ "large city"))
``` 

--

**Lösung:**
- aus dem Datensatz `df` werden die Variablen `gndr`, `income`, `residence` und `inhabitants` gefiltert
- danach fügen wir die Fälle aus dem Datensatz `df2` hinzu.
- zuletzt schaffen wir eine neue Variable `sizeOfTown`, die der Höhe der Einwohner:innen eine Beschreibung zuordnet (ordinale Variable)
 

---

# Und was macht dieser Code?

``` {r quiz3}
df %>% 
  bind_rows(df3) %>% 
  filter(income >> 1000 && gndr = "female") %>% 
  mutate(sizeOfTown = case_when(inhabitants < 10000 ~ "small town",
                                inhabitants > 10000 & inhabitants < 50000 ~ "city",
                                inhabitants > 50000 ~ "large city"))
``` 


--

**Lösung:**
- fehlerhaft Code!
- in `filter()` genutzte Anweisungen sind falsch!
- korrekt ist: `filter(income > 1000 & gndr == "female")`
 

---
class: inverse2, mline, center, middle

# Das war's! Ab zu `ggplot`!